【裁判字號】    97,審易,2636
【裁判日期】    980122
【裁判案由】    詐欺
【裁判全文】
臺灣高雄地方法院刑事判決            97年度審易字第2636號
公  訴  人  臺灣高雄地方法院檢察署檢察官
被      告  丁○○
上列被告因詐欺案件，經檢察官提起公訴（97年度偵字第31082
號），被告於本院準備程序進行中，就被訴犯罪事實為有罪之陳
述，經本院告知簡式審判程序意旨，並聽取公訴人及被告之意見
後，裁定依簡式審判程序審理，判決如下：
    主  文
丁○○幫助犯詐欺取財罪，肆罪，各處有期徒刑參月。應執行有
期徒刑捌月。
    事實及理由
一、本件犯罪事實及證據部分，除犯罪事實欄：二(一)之第6 行
    補充為「鍾家進（原名：陳家進）…」、二(三)之第3 行更
    正為「遂於該日下午15時20分許，匯款20萬5 千元至…」、
    二(四)之第3 行更正為「而於同日某時許匯款…」、起訴
    書附表則補充如下附之附表一；證據欄增列：被告於本院審
    理時之自白外，餘均引用檢察官起訴書之記載（詳如附件）
    。
二、本件被告丁○○所犯為死刑、無期徒刑或最輕本刑為3 年以
    上有期徒刑以外之罪，其於準備程序中就被訴事實為有罪之
    陳述，經法官告知簡式審判程序之旨，並聽取公訴人及被告
    之意見後，依刑事訴訟法第273 條之1 第1 項規定，裁定行
    簡式審判程序，合先敘明。
三、按刑法上之幫助犯，係對於犯罪與正犯有共同之認識，而以
    幫助之意思，對於正犯資以助力，而未參與實施犯罪之行為
    者而言（最高法院75年度台上字第1509號、84年度台上字第
    5998號、88年度台上字第1270號判決參照）。本件被告分別
    向鍾家進（原名：陳家進）、張國安、陳姵樺、葉啟榮四人
    收購、借得上開金融帳戶後，即將取得之存摺、印章、提款
    卡、密碼等物均提供予詐欺集團某不詳年籍、姓名之成年男
    子「莊智勝」使用，後該詐欺集團成員基於詐欺取財犯意，
    向附表一所示各被害人施以詐術，致使被害人等陷於錯誤，
    而分別匯款至上開帳戶內，遂行其詐欺取財之犯行，惟被告
    提供帳戶供人使用之行為，並不等同於向被害人施以欺罔之
    詐術行為，且亦無證據證明被告有參與詐欺取財犯行之構成
    要件行為，是揆諸前揭說明，核被告所為，均係犯刑法第30
    條第1 項、第339 條第1 項之幫助詐欺取財罪。又被告並未
    實際參與詐欺犯行，所犯情節較正犯輕微，爰依刑法第30條
    第2 項規定，均減輕其刑。其所犯上開四罪，犯意各別，時
    間地點均有間，應予分論併罰。爰審酌被告雖未實際參與詐
    欺取財犯行，但其收購或借用帳戶後提供予不法犯罪集團使
    用，不僅造成執法機關查緝之困難、被害人求償之困難，嚴
    重危害社會治安及經濟制度，惟念及被告犯後坦承犯行，態
    度良好，及本件各被害人遭詐騙之金額，被告素行狀況、犯
    罪動機、目的、手段、生活狀況等一切情狀，分別量處如主
    文所示之刑，並定其應執行刑。至檢察官雖具體求刑，認應
    分別量處被告有期徒刑5 月，然本院審酌上情，認被告以量
    處如主文所示之刑為適當，檢察官求處之刑尚嫌過重，併此
    敘明。
據上論斷，應依刑事訴訟法第273 條之1 第1 項、第299 條第 1
項前段、第310 條之2 、第454 條第2 項，刑法第30條第1 項前
段、第2 項、第339 條第1 項、第51條第5 款，刑法施行法第1
條之1 ，判決如主文。
本案經檢察官吳正中到庭執行職務。
中    華    民    國    98    年    1     月    22    日
                  刑事第七庭  法  官  吳金芳
以上正本證明與原本無異。
如不服本判決，應於收受本判決後10日內向本院提出上訴書狀，
其未具體敘述理由者，應於上訴期間屆滿後20日內，向本院補提
上訴理由書狀（須按他造當事人之人數附繕本，勿逕送上級法院
）。
中    華    民    國    98    年    1     月    22    日
                              書記官  許珈綺
附錄本判決論罪科刑法條：
中華民國刑法第339條
（普通詐欺罪）
意圖為自己或第三人不法之所有，以詐術使人將本人或第三人之
物交付者，處5 年以下有期徒刑、拘役或科或併科1 千元以下罰
金。
以前項方法得財產上不法之利益或使第三人得之者，亦同。
前二項之未遂犯罰之。
附表一
 ┌───┬─────┬──────┬──┬────┬────┐
 │姓名  │金融機構帳│交付帳戶予被│購買│交付帳戶│被害人& │
 │      │戶        │告時間、地點│帳戶│資料予莊│匯款金額│
 │      │          │            │金額│智勝時間│、時間  │
 │      │          │            │    │、地點  │        │
 ├───┼─────┼──────┼──┼────┼────┤
 │    │華南商業銀│96年10 月22 │    │96年10  │己○○  │
 │鍾家進│行楠梓分行│日某時許    │3000│月22日  │        │
 │(原名:│（帳號7112├──────┤元  ├────┤96年    │
 │陳家進│00000000號│高雄市楠梓區│    │        │10月    │
 │)     │）        │興楠路華南銀│    │高雄市楠│25日    │
 │      │          │行附近      │    │梓區華南│        │
 │      │          │            │    │銀行楠梓│57萬2 千│
 │      │          │            │    │分行附近│元      │
 │      │          │            │    │        │        │
 │      │          │            │    │        │        │
 ├───┼─────┼──────┼──┼────┼────┤
 │    │華南商業銀│96年10月25日│2000│96年10  │己○○  │
 │張國安│行楠梓分行│13時許      │元  │月25日  │        │
 │      │（帳號7112├──────┤    ├────┤96年    │
 │      │00000000號│高雄市楠梓區│    │某地    │10月    │
 │      │）        │國昌里晉昌街│    │        │29日    │
 │      │          │9號         │    │        │        │
 │      │          │            │    │        │155 萬  │
 ├───┼─────┼──────┼──┼────┼────┤
 │    │臺灣中小企│96年11月7日 │    │        │甲○○  │
 │陳姵樺│業銀行仁大│18時許      │借用│借得當日│        │
 │      │分行（帳號│            │    │之某時許│96年    │
 │      │0000000000│高雄市鹽埕區│    │        │11月    │
 │      │6號）     │府北路上某處│    │        │8 日    │
 │      │          │            │    │        │        │
 │      │          │            │    │        │14萬元  │
 │      ├─────┤            │    ├────┼────┤
 │      │臺灣郵政股│            │    │        │丙○○  │
 │      │份有限公司│            │    │某地    │        │
 │      │後勁郵局（│            │    │        │96年    │
 │      │帳號      │            │    │        │11月    │
 │      │0000000－ │            │    │        │9 日    │
 │      │0000000號 │            │    │        │        │
 │      │）        │            │    │        │20萬5 千│
 │      │          │            │    │        │元      │
 ├───┼─────┼──────┼──┼────┼────┤
 │    │臺灣銀行楠│96年11 月2日│約定│取得當日│(1)乙○○│
 │葉啟榮│梓分行（帳│15 時許     │3000│之某時許│        │
 │      │號00000000├──────┤元（├────┤96年11月│
 │      │3383號）  │高雄市楠梓區│惟尚│某地    │23日    │
 │      │          │後昌路與新昌│未給│        │        │
 │      │          │街口        │付）│        │8萬元   │
 │      │          │            │    │        │        │
 │      │          │            │    │        │(2)戊○○│
 │      │          │            │    │        │        │
 │      │          │            │    │        │96年11月│
 │      │          │            │    │        │28日    │
 │      │          │            │    │        │        │
 │      │          │            │    │        │3 萬元  │
 │      │          │            │    │        │        │
 └───┴─────┴──────┴──┴────┴────┘
附件（5頁）


司法院資訊處製作；財團法人民間司法改革基金會備份。
